臺灣臺東地方法院刑事判決
110年度簡上字第28號
上  訴  人
即  被  告  呂理盛



上列上訴人即被告因竊盜案件，不服本院民國110年9月24日110
年度東簡字第181號第一審簡易判決（聲請簡易判決處刑案號：1
10年度偵字第2113號），提起上訴，本院管轄之第二審合議庭判
決如下：
    主  文
上訴駁回。
    事  實
一、呂理盛意圖為自己不法之所有，基於竊盜犯意，於民國110
    年5月24日下午2時30分許，至臺東縣○○鄉○○村○○路00巷0號
    之協天宮，見該處四下無人，意圖為自己不法之所有，基於
    竊盜之犯意，接續持由鐵片(含雙面膠)及線構成之垂黏工具
    (已扣案)及外觀黏有物體可供沾黏之香(未扣案)，伸進該寺
    廟廟內及廟外之2只功德箱之洞口，黏貼現金，以此方式竊
    取該寺廟所有之香油錢新臺幣（下同）共300元得手。嗣該
    廟管理人陳得比觀看該廟監視器察覺有異，並出聲制止，呂
    理盛聽聞聲音，旋駕駛其所有車牌號碼0000-00號自用小客
    車匆忙離去，惟為陳得比拍下其駕車離去之畫面，警方據報
    後到場處理，於廟內之功德箱中扣得遺留之垂黏工具1個，
    並調閱現場監視器畫面後，始查悉上情。
二、案經臺東縣警察局關山分局報告臺灣臺東地方檢察署檢察官
    偵查後聲請以簡易判決處刑。
    理  由
壹、程序部分：
一、按被告於第二審經合法傳喚，無正當之理由不到庭者，得不
    待其陳述，逕行判決；對於簡易判決不服而上訴者，得準用
    上開規定，刑事訴訟法第371條、第455條之1第3項分別定有
    明文。查被告呂理盛經本院合法傳喚，於111年1月25日審判
    程序無正當理由未到庭，有本院送達證書及刑事報到單各1 
    紙在卷可稽（見本院110年度簡上第28號卷【下稱簡上卷】
    第125、第127頁、第135頁），依前揭規定，本院自得不待
    其陳述，由檢察官一造辯論而為判決，合先敘明。
二、本判決所引用下述被告以外之人於審判外所為供述，被告就
    證據能力部分迄至言詞辯論終結前均未聲明異議，本院斟酌
    上開證據並無違法取得之情事，亦無證明力明顯過低之情形
    ，認作為認定被告有無犯罪之證據亦屬適當，依刑事訴訟法
    第159條之5之規定，均有證據能力。其餘資以認定本案犯罪
    事實之非供述證據，亦查無違反法定程序取得之情，依刑事
    訴訟法第158條之4規定反面解釋，洵具證據能力。
貳、實體部分：
一、認定犯罪事實所憑之證據及理由：
　　訊據被告固坦承有於110年5月24日下午2時30分許，至上址
    之協天宮，惟矢口否認有何竊盜犯行，辯稱：伊係單純至協
    天宮拜拜，並未竊取香油錢，伊係因剛服用心臟用之舌下錠
    ，神智不清，才會在臺東地方檢察署承認犯行，伊開庭出來
    後回想當時並未行竊云云。經查：
  ㈠證人即協天宮管理人陳得比於警詢中證稱：伊於110年5月24
    日下午2時30分許，自協天宮房間內之監視器畫面，發現有
    人拿疑似細繩之物品伸入廟內2只功德箱，欲竊取箱內功德
    金，伊當時看見後便開始喊聲，對方疑似有聽見，便將竊取
    工具收起，拿著金紙下樓假裝要燒，伊立即拿出手機拍下竊
    嫌使用之車輛，竊嫌是駕駛一輛車牌號碼0000-00號之白色
    休旅車，伊有看見竊嫌使用一只細繩繫著的鐵片，竊嫌失手
    後即丟棄在神明廳內之功德箱內，後來廟內總務及主委開啟
    廟內之功德箱才發現等語(偵卷第6頁至第7頁)；嗣於審判中
    證稱：伊於本院所述均正確，伊負責照看協天宮，伊從廟內
    的監視器就有看到被告偷竊過程，鐵片是在廟裡的香油錢箱
    發現的，伊看監視器的時候，被告在裡面的香油錢箱好像拉
    不出來，後來才跑到外面的香油錢箱，被告在廟裡面拿小支
    的香插進去外面的香油錢箱，可能想要用香把錢壓上來，伊
    之房間跟監視器在同一邊，監視器拍的畫面是伊房間的對面
    ，伊看監視器裡面被告怪怪的，雖然被告臉部不明顯，但手
    部上上下下的，監視器原本是照著被告，後來伊發現監視器
    有被移動，伊喊了一下被告，被告有回頭看，他可能覺得人
    家在喊他，好像怕了，就馬上下樓離開，後來伊拿手機出來
    ，拍到車子跑走，之後主委打給我們那邊的派出所所長，所
    長就到場處理等語(簡上卷卷第117頁至第119頁、第141頁至
    第144頁)，對於其斯時正在廟內房間觀看監視器，目擊被告
    有將工具伸入廟內及廟外之2只香油錢箱，動作可疑，遂步
    出房間出聲制止，然被告聽見聲音後，旋即下樓開車離去，
    其立刻拍照蒐證等情前後證述明確，所述目擊經過並有臺東
    縣警察局關山分局扣押筆錄(偵卷第11頁)、扣押物品目錄表
    (偵卷第12頁)、刑案現場測繪圖(偵卷第19頁)、臺東縣警察
    局關山分局瑞豐派出所受理案件證明單(偵卷第20頁)、受理
    各類案件紀錄表(偵卷第21頁)、車輛詳細資料報表(偵卷第2
    2頁)、扣押物品清單(東簡卷第35頁)各1份及監視器錄影畫
    面暨現場蒐證照片共18張(偵卷第14頁至第18頁)在卷可稽，
    且有垂黏工具1個扣案足憑，其證詞堪以採信。
  ㈡復經本院當庭勘驗協天宮之監視器畫面，該廟外有一只白色
    箱子，被告在該廟期間，曾有拿出手電筒，往上述白色箱子
    內持續探照，並低頭向該箱子內仔細觀望之舉動【見監視器
    畫面擷圖3、5，簡上卷第151頁、第153頁】，且其走近該廟
    監視器裝設處（即監視畫面左下方），於監視器畫面左下方
    處消失後，監視器畫面突然開始出現搖晃抖動，疑似為人上
    下調動【見監視器畫面擷圖7、8，簡上卷第155頁】，後又
    拿出線疑似在測量該箱子高度【如擷圖9，本院卷第157頁】
    ，其後又手拿一頂端黏有物體之香往上述白色箱子插入【如
    擷圖13，簡上卷第159頁】，並直沒至底【如擷圖14，簡上
    卷第159頁】，並於香插入箱子後開始拉起，該香拉起時卡
    在箱頂，續將卡住的香拔起，以手取走該香頂端所沾黏之物
    【如擷圖15至17，簡上卷第161頁】，顯見被告斯時確係在
    該廟竊取香油錢，期間並有以手電筒探照香油錢箱、調動監
    視器、測量香油錢箱高度及以香伸入香油錢箱中沾黏金錢並
    取走黏得之物行竊之舉。此情核與證人陳得比前揭目擊之證
    述，以及被告於偵訊中供認：監視器照片中之人為伊，伊應
    該是在偷香油錢，當天約竊得300、400元等語(偵卷第65頁
    至第66頁)相符。
  ㈢被告雖辯稱：伊係單純至協天宮拜拜，並未竊取香油錢，係
    因剛服用心臟用之舌下錠，神智不清，才會在臺東地方檢察
    署承認犯行，開庭出來後回想當時並未行竊云云。然被告前
    揭探照香油錢箱、調動監視器、測量香油錢箱高度及以香伸
    入香油錢箱內並取走沾黏之物等異常舉動，均顯與單純至寺
    廟禮佛參拜之香客並不相符，是其所辯單純前往拜拜之詞，
    顯屬無稽。至被告雖辯稱係因服用舌下錠神智不清始於偵訊
    中向檢察官坦認犯行，然本案並非單純依據被告偵訊中之供
    述，為事實認定，而係依憑目擊證人、現場監視器畫面及其
    他相關書物證而為認定，被告所辯既顯與客觀事證不符，自
    難認其偵訊中之供述不可採信，且被告於接受本案偵訊前，
    先前已有多次竊取寺廟功德箱之犯行，有臺灣基隆地方法院
    108年度簡上字第142號判決(簡上卷第85頁至第92頁)、臺灣
    桃園地方法院109年度桃簡字第239號判決(簡上卷第93頁至
    第95頁)、臺灣桃園地方法院109年度簡上字第133號判決(簡
    上卷第97頁至第103頁)各1份附卷可憑，其對於偵訊程序得
    保持緘默並無須違背自身之意願而為陳述，應已甚為熟悉，
    檢察官並於本案偵訊前依法對其為權利告知(偵卷第65頁)，
    而被告歷經本院多次傳喚亦未到庭說明(簡上卷第63頁、第6
    5頁、第77頁至79頁、第109頁、第111頁、第115頁至第119
    頁、第125頁、第127頁、第135頁)，自難僅憑其空言，即遽
    認其偵訊中之供詞不足採信。
  ㈣綜上所述，被告上開所辯，均無可採。是本案事證明確，被
    告犯行足堪認定，應依法論科。
二、論罪科刑及駁回上訴之理由：
  ㈠核被告所為，係犯刑法第320條第1項之竊盜罪。被告於協天
    宮廟內及廟外之2只功德箱行竊，係基於同一竊盜犯意，於
    密接之時間、地點所為，應認係一行為，為接續犯，僅論以
    一罪。
  ㈡查被告前①因竊盜案件，經臺灣基隆地方法院以108年度基簡
    字第790號判決判處有期徒刑2月（共5罪）、6月，應執行有
    期徒刑8月，再經臺灣基隆地方法院以108年度簡上字第142
    號判決駁回上訴而確定；②因竊盜案件，經臺灣桃園地方法
    院以109年度簡上字第133號判決判處有期徒刑4月確定。上
    開2案件之刑期，嗣經臺灣桃園地方法院以109年度聲字第39
    57號裁定應執行為有期徒刑11月確定，並於110年1月14日執
    行完畢，其於受有期徒刑執行完畢後5年內，故意再犯本案
    有期徒刑以上之罪，為累犯，茲審酌被告前案與本件所犯均
    為罪質相同之竊盜案件，而其受前案執行完畢後未久即再犯
    本案，前開刑罰執行之矯治力尚有不足，因認加重其法定最
    低度刑，尚不至使被告所受之刑罰超過其所應負擔之罪責，
    爰依司法院釋字第775 號解釋意旨及刑法第47條第1項規定
    ，加重其刑。
  ㈢被告所竊得之現金300元，屬被告之犯罪所得，並未扣案，亦
    未實際發還被害人，爰依刑法第38條之1第1項前段、第3 項
    規定，宣告沒收，於全部或一部不能沒收或不宜執行沒收時
    ，追徵其價額。
  ㈣扣案之自製釣魚工具1個，係被告所有供其竊取香油錢所用之
    物，業經被告偵訊中供承在卷（偵卷第65頁至第66頁），爰
    依刑法第38條第2項前段規定，宣告沒收。至被告於竊取協
    天宮寺廟外香油錢箱內之香油錢時，手持之工具外觀上應另
    為黏有物體可供沾黏用之香，未據扣案，然並無證據證明該
    工具現仍尚存，且價值低微，欠缺刑法上重要性，為免執行
    之困難，過度耗費訴訟資源而無助於目的的達成，爰依刑法
    第38條之2第2項規定，不予宣告沒收，附此敘明。
  ㈤原審基於上開事證，認被告犯行明確，並審酌被告不思以正
    當方法賺取生活所需，竟任意竊取宮廟內之財物，造成他人
    財產權之損害，法治觀念實屬淡薄；惟考量被告犯後尚能坦
    承犯行，態度尚可，且其犯罪手段仍屬平和，所竊得財物價
    值尚非甚鉅，兼衡被告離婚、國中畢業之教育程度（見偵卷
    第24頁）等一切情狀，量處如主文所示之刑，並諭知易科罰
    金之折算標準，並說明扣案之釣魚工具，係被告所有，供其
    竊取協天宮香油錢所用之物，業經被告偵訊中供認在卷（偵
    卷第65至第66頁），依刑法第38條第2項前段規定，宣告沒
    收，相關認事用法均無違誤，量刑亦屬妥適。又被告於竊取
    協天宮寺廟外香油錢箱內之香油錢時，手持之工具外觀上應
    為黏有物體可供沾黏用之香，然並無證據證明該工具現仍尚
    存，然價值低微，欠缺刑法上之重要性，為免執行之困難，
    依刑法第38條之2第2項規定，尚毋庸另宣告沒收，原審雖未
    就此部分經過予以細述，然並不影響判決之結果，且於被告
    之權益無生影響，核屬無害瑕疵，應由本院逕予補充說明即
    可。而被告雖以前揭情詞置辯，惟均不足採信，其執前詞指
    摘原判決不當，非有理由，應予駁回。
  ㈥被告於原審坦承犯行，嗣於本院審理時翻異前揭之認罪供述
    ，否認犯行，量刑基礎雖有變更，然由被告上訴或為被告之
    利益而上訴者，除因原審判決適用法條不當而撤銷者外，第
    二審法院尚不得諭知較重於原審判決之刑，刑事訴訟法第37
    0條第1項定有明文。易言之，由被告上訴或為被告之利益而
    上訴，僅限於因原審判決適用法條不當而撤銷者，始可諭知
    較重之刑。本件為被告上訴，檢察官並未上訴，且原審判決
    並無適用法條不當，依據前開刑事訴訟法之不利益變更原則
    ，自不得諭知較原審判決為重之刑，併予敘明。
據上論斷，依刑事訴訟法第455條之1第1項、第3項、第368條，
判決如主文。　　
本案經檢察官陳薇婷聲請以簡易判決處刑，被告提起上訴，檢察
官洪清秀到庭執行職務。
中　　華　　民　　國　　111 　年　　2 　　月　　24　　日
            刑事第二庭  審判長法  官  蔡立群
　　　　　　　　　            法  官  徐晶純
  　　　　　                  法  官  李承桓
以上正本係照原本作成。
本判決不得上訴。　　　　　　　　　　　　　　　　　　
　　　　　　　　　　　　　　　書記官  許惠棋
中　　華　　民　　國　　111 　年　　2 　　月　　24　　日
附錄論罪科刑法條
刑法第320條第1項：
意圖為自己或第三人不法之所有，而竊取他人之動產者，為竊盜
罪，處5年以下有期徒刑、拘役或50萬元以下罰金。